臺灣臺南地方法院刑事判決　　　　　　 100年度易字第1282號
聲　請　人　臺灣臺南地方法院檢察署檢察官
被　　　告　林苡筌
上列被告因詐欺案件，經檢察官聲請簡易判決處刑（聲請案號為
100年度偵字第7672號）因本院認為不宜以簡易判決處刑(原審案
號為100年度簡字第1821號)，改依通常程序審理，判決如下：
    主  文
林苡筌無罪。
    理  由
一、證據能力部分：本判決所引用之證據，檢察官及被告於準備
    程序，均同意作為證據使用，本院審酌前開證據之作成或取
    得之狀況，並無非法或不當取證之情事，且亦無顯不可信之
    狀況，認均有證據能力。
二、公訴意旨稱：被告林苡荃明知詐騙集團等不法份子經常利用
    他人所申請金融機構帳戶、電話，從事詐欺取財犯行，因而
    獲取不法利益並逃避執法人員之追查，竟仍基於縱使幫助詐
    欺集團實施詐欺取財犯行亦無所謂之不確定故意，於民國99
    年間某日，將黃珈燕甫申辦之行動電話0000000000號，以新
    臺幣（下同）1,200元之代價出售予真實姓名年籍不詳之人
    員使用。嗣詐欺集團成員取得上開電話後，在廣告欄佯登「
    康捷鈔急好貸.0000000000」之不實訊息，致林國彬見報後
    陷於錯誤，於99年10月間某日，撥打上開電話聯繫，並依約
    交付其所有如附表所示金融機構帳戶資料，俟經林國彬求證
    ，始悉受騙。因認被告涉犯刑法第30條第1項、第339條第1
    項之幫助詐欺取財罪嫌。
三、按犯罪事實應依證據認定之，無證據不得認定其犯罪事實，
    如不能證明被告犯罪者，應諭知無罪之判決，刑事訴訟法第
    154條第2項、第301條第1項分別定有明文。所謂認定犯罪事
    實之證據，係指足以認定被告確有犯罪行為之積極證據而言
    ，苟未能發現相當證據，或證據不足為不利於被告事實之認
    定時，即應為有利於被告之認定，更不必待何有利之證據，
    亦不能以推測或擬制之方法，以為裁判基礎（最高法院29年
    上字第3105號、40年台上字第86號、56年度台上字第807號
    判例意旨參照）。又公訴案件犯罪證據之蒐集，及提起公訴
    後，對犯罪事實之舉證責任及指出證明之方法，均屬公訴人
    之職責，原則上法院僅於當事人之主張及舉證範圍內進行調
    查證據，其經法定程序調查證據之結果，認已足以證明犯罪
    事實時，始得為犯罪事實之認定。若其為訴訟上之證明，於
    通常一般人仍有合理之懷疑存在，尚未達於可確信其真實之
    程度者，在該合理懷疑尚未剔除前，自不能為有罪之認定。
    法院不得以偵查機關關於某種犯罪之調查不易，即放棄上開
    原則之堅持，致有違背刑事訴訟無罪推定及嚴格證明之原則
    ，其理甚明。次按刑法第30條第1項、同法第339條第1項之
    幫助詐欺取財罪之成立，以對他人意圖為自己或他人不法所
    有以詐術使人將本人或第三人之物交付之犯罪提供助力之行
    為始足當之，刑法第339條第1項、最高法院24年上字第3279
    號分別著有明文及判例可稽，因此足知倘他人所為之行為並
    未構成詐欺罪，縱然提供助力亦無構成詐欺取財罪之可能。
四、公訴人認被告涉犯幫助詐欺取財犯行，無非係以被害人林國
    彬因與使用被告提供上揭電話之不詳詐騙集團之人聯絡後陷
    於錯誤，以致交付附表所示帳戶予不詳詐騙集團之人為其立
    論基礎。訊據被告林苡荃對於上揭犯行雖為認罪之表示(分
    見本院卷(一)第24頁，案卷編號請參各該案卷右上角，院(二)卷
    第19頁)。然查：附表所示9個帳戶係林國彬基於幫助詐欺取
    財之犯意，而於99年10月5日上午11時許，在臺灣高鐵烏日
    站，交付真實姓名不詳自稱「曾建智」之成年男子，而非因
    詐欺集團之人對之施以詐術以致其陷於錯誤而交付者，此部
    分事實業據臺灣臺中地方法院於100年8月31日，以100年度
    易字第2096號判決認定在卷(見本院卷(一)第11-13頁)，該判
    決並經林國彬於100年11月1日撤回上訴而確定(繫屬案號：
    臺灣高等法院臺中分院100年度上易字第1334號)，此亦有林
    國彬之臺灣高等法院被告前案紀錄表1紙在卷可稽(見本院卷
    (二)第10頁)，足認不詳詐欺集團之人並非以被告提供之上揭
    電話對於林國彬施以詐術，林國彬亦未因此陷於錯誤而交付
    附表所示9個帳戶，該不詳詐欺集團之人既未對於林國彬犯
    刑法第339條第1項之詐欺取財罪，被告提供上揭電話予不詳
    詐欺集團之人使用自無構成刑法第30條第1項、同法第339條
    第1項幫助詐欺取財罪之可能。
五、又刑法上所謂幫助他人犯罪，係指就他人之犯罪加以助力，
    使其易於實施之積極的或消極的行為而言，最高法院24年上
    字第3279號雖亦有判例可稽。然查：不詳詐欺集團之人以被
    告提供之上揭電話聯絡林國彬提供附表所示帳戶後，復再以
    附表所示帳戶詐騙被害人邱明寶、陳如琴等人，使之匯入款
    項至附表編號1所示林國彬提供之帳戶，嗣不詳詐欺集團之
    人再將上揭款項，轉帳至林國彬提供之附表編號8、9所示帳
    戶後提領一空，此部分事實亦經上揭臺灣臺中地方法院100
    年度易字第2096號判決認定在卷。就不詳詐騙集團之人詐騙
    被害人邱明寶、陳如琴等人部分觀之，被告提供之上揭電話
    亦提供詐騙集團予助力，否則詐騙集團之人無從取得林國彬
    之帳戶，並使被害人等轉入林國彬之上揭帳戶內。然而本件
    聲請簡易判決處刑書內容，完全未曾提及不詳詐騙集團詐騙
    被害人邱明寶、陳如琴等人之事實，自難認檢察官已就此部
    分事實向本院聲請簡易判決處刑，本院就此部分自不得逕依
    職權予以審理。
六、綜上所述，公訴人指訴被告涉犯幫助詐欺取財罪嫌，並未能
    提出足供本院認與事實相符之佐證，其證據顯有不足，此外
    復查無被告有何其他幫助詐欺取財犯行之積極證據，揆諸首
    揭說明，其被訴罪名既屬不能證明其犯罪，應為無罪之諭知
    。
七、末查：臺灣臺南地方法院檢察署檢察官100年度偵字第10970
    號併辦意旨另稱：被告林苡筌明知詐騙集團成員常利用他人
    所申請之金融帳戶、電話，從事詐取財物犯行，竟仍基於幫
    助之犯意，於99年2月12日向陳文宏（業經臺灣高等法院臺
    南分院於100年7月21日，以100年度上易字第319號判決無罪
    確定）借用00000000 00號電話門號之SIM卡，嗣後於約不到
    一個月時間，以1200元之價格將之售予自稱「林育宏」之不
    詳年籍男子。嗣後詐騙集團成員取得該電話門號後，先在報
    紙上刊登「銀行代辦公司．台灣權威．信用瘕疵．負債過高
    皆可辦理．00000000 00」之廣告，適蔡清標、江家玉閱覽
    該廣告後，分別撥打前開電話與對方聯絡，其2人分別依對
    方指示，由蔡清標將其所有聯邦商業銀行帳號00000 000000
    號、臺灣土地銀行商業分行帳號000000000000號帳戶，江家
    玉將其所有玉山銀行帳號0000000000000、國泰世華銀行帳
    號00000 00 00000號帳戶之存摺、提款卡及密碼交予詐騙集
    團成員。詐騙集團成員再分別撥打電話給洪榮輝、吳黃美珠
    、蔡泓翔、張串地等人，分別佯稱洪榮輝等人電話費未繳納
    、帳戶遭冒用、涉及洗錢等，致洪榮輝受騙匯款50萬元至江
    家玉所有前述玉山銀行帳戶，吳黃美珠匯30萬元至江家玉前
    述國泰世華銀行帳戶，蔡泓翔匯22萬3000元至蔡清標前述土
    地銀行帳戶，張串地因發現有詐，而匯1元至蔡清標前述聯
    邦銀行帳戶。因認被告涉犯刑法第30條第1項、第339條第1
    項之幫助詐欺取財罪嫌而與本件聲請簡易判決處刑部分事實
    有裁判上一罪之關係，應併予審理。然查：本件起訴意旨所
    稱之0000000000號電話係證人黃珈燕於99年2月12日申辦後
    交付被告，被告於申辦後之2、3日以1000餘元之價格，在臺
    南市○○路出售予家中賣麵之友人林育宏者，此分別有證人
    黃珈燕於99年12月1日在臺中市警察局第三分局偵查隊詢問
    中之證言(見警1卷第13頁)及被告於99年12月15日在臺中市
    警察局第三分局偵查隊(見警1卷第11頁)與100年5月9日、10
    0年6月15日分別在臺灣臺中地方法院檢察署檢察官、臺灣臺
    南地方法院檢察署檢察官偵查中之供述(見偵3卷第9頁正反
    面、偵4卷第8、9頁)及證人黃珈燕7-ELEVEＺ0000000000號電
    話申請書(見警1卷第18頁)等附卷可稽。而併辦意旨所稱000
    0000000號電話，則為被告於99年2月12日向友人陳文宏借用
    之後於不到1個月之時間，在台南市○○路，以1200元之價
    格出售予林育宏，當時只出售此一支電話，業據被告於100
    年8月30日檢察官偵查中供明在卷(見併A1卷第17、18頁)，
    因此足稽併辦意旨所指之電話與本件聲請簡易判決處刑所指
    電話並非同時出售林育宏者，且並無證據足以釋明林育宏其
    人是否即為詐騙集團之人或其將上述2支電話交付同一詐騙
    集團之人，因此尚難認併辦部分與聲請簡易判決處刑部分為
    同一幫助行為，本院自難併予審理，而應退回檢察官另案處
    理，附此敘明。
據上論斷，應依刑事訴訟法第第301條第1項，判決如主文。
本案經檢察官 馮君傑 到庭執行職務。
中    華    民    國   100    年    12    月    30    日
                刑事第十五庭  審判長法  官  蔡直青
                                    法  官  伍逸康
                                    法  官  林福來
以上正本證明與原本無異。
如不服本判決應於收受本判後10日內向本院提出上訴書狀，並應
敘述具體理由。其未敘述上訴理由者，應於上訴期間屆滿後20日
內向本院補提理由書狀（均須按他造當事人之人數附繕本）「切
勿逕送上級法院」。
                                    書記官  郭純瑜
中    華    民    國   101    年    1     月    3     日
附表
 ┌──┬────────┬─────────┐
 │編號│金融機名稱      │帳號              │
 ├──┼────────┼─────────┤
 │ 1  │臺灣銀行        │000-000000000000號│
 ├──┼────────┼─────────┤
 │ 2  │合作金庫銀行    │0000000000000號   │
 ├──┼────────┼─────────┤
 │ 3  │合作金庫銀行    │0000000000000號   │
 ├──┼────────┼─────────┤
 │ 4  │兆豐國際商業銀行│00000000000號     │
 ├──┼────────┼─────────┤
 │ 5  │國泰世華商業銀行│0000000000000號   │
 ├──┼────────┼─────────┤
 │ 6  │渣打國際商業銀行│00000-000000000號 │
 ├──┼────────┼─────────┤
 │ 7  │彰化商業銀行    │00000000000000號  │
 ├──┼────────┼─────────┤
 │ 8  │華南商業銀行    │000000000000號    │
 ├──┼────────┼─────────┤
 │ 9  │中華郵政股份有限│00000000000000號  │
 │    │公司            │                  │
 └──┴────────┴─────────┘